【裁判字號】    99,訴,545
【裁判日期】    990528
【裁判案由】    毒品危害防制條例
【裁判全文】
臺灣臺北地方法院刑事判決               99年度訴字第545號
公  訴  人  臺灣臺北地方法院檢察署檢察官
被      告  甲○○
上列被告因違反毒品危害防制條例案件，經檢察官提起公訴（98
年度偵字第19164 號），於準備程序進行中，被告就被訴事實為
有罪之陳述，經告知簡式審判程序之旨，並聽取檢察官及被告之
意見後，由本院合議庭裁定進行簡式審判程序，判決如下：
    主  文
甲○○轉讓第一級毒品，累犯，處有期徒刑貳年。
    事  實
一、甲○○（施用毒品犯嫌部分，經警另案移送臺灣臺北地方法
    院檢察署〈下稱臺北地檢署〉檢察官偵辦，現在臺灣新店戒
    治所強制戒治中）曾於民國82年間因煙毒等案件，經本院以
    82 年度訴字第1056號判處有期徒刑3年6月、6月，應執行有
    期徒刑3年8月（下稱第一部分）確定；又於83年間因煙毒等
    案件，經本院以83年度訴字第3094號判處有期徒刑4月、6月
    、3年1月（下稱甲案），應執行有期徒刑3年6月確定；再於
    84年間因違反麻醉藥品管理條例案件，經臺灣桃園地方法院
    以84年度易字第3048號判處有期徒刑7 月（下稱乙案），上
    開甲、乙案經臺灣桃園地方法院以85年度聲字第973 號裁定
    應執行有期徒刑4 年（下稱第二部分）確定；上開第一、二
    部分經入監接續執行，於95年1 月23日因縮短刑期執行完畢
    。
二、詎甲○○猶不知悔改，於98年5 月16日上午某時許，在某不
    詳處所，以不詳之代價向某真實姓名年籍不詳之人購入數量
    不詳之第一級毒品海洛因，嗣楊山弘（施用毒品犯嫌部分，
    經警另案移送臺灣板橋地方法院檢察署檢察官偵辦，現在臺
    灣新店戒治所強制戒治中）撥打電話聯繫甲○○表示欲拿取
    第一級毒品海洛因施用，甲○○竟基於轉讓第一級毒品之犯
    意，於同日下午某時許，在臺北縣蘆洲市○○路附近某處，
    將數量不詳之第一級毒品海洛因（無證據證明達毒品危害防
    制條例第8條第6項所定應加重其刑之標準）無償轉讓與楊山
    弘施用。嗣經警對於甲○○使用之0000000000號行動電話實
    施通訊監察，於同年7 月27日查獲楊山弘施用毒品案件，並
    循線查悉上情。
三、案經臺北市政府警察局南港分局報告臺北地檢署檢察官偵查
    起訴。
    理  由
一、被告甲○○所犯為死刑、無期徒刑、最輕本刑3 年以上有期
    徒刑以外之罪，亦非高等法院管轄第一審之案件，於準備程
    序進行中，被告就被訴事實為有罪之陳述，經告知簡式審判
    程序之旨，並聽取檢察官及被告之意見後，由本院合議庭裁
    定進行簡式審判程序。又簡式審判程序之證據調查，依刑事
    訴訟法第273條之2規定，不受同法第159條第1項、第161 條
    之2、第161條之3、第163條之1及第164條至第170 條規定之
    限制，再被告對於卷內之各項證據亦不爭執證據能力，故卷
    內所列之各項證據，自得作為證據，先予敘明。
二、上揭事實，業據被告於檢察官訊問及本院審理時坦承無訛，
    核與證人楊山弘於警詢、檢察官訊問時之陳述互核一致，並
    有臺灣板橋地方法院98年度聲監續字第452 號通訊監察書（
    含電話附表）、98年5月16日之通訊監察譯文各1紙在卷可按
    。又楊山弘於98年7 月27日為警查獲後，經採集其尿液送以
    氣相層析質普儀法鑑定結果，關於鴉片類項目呈嗎啡陽性反
    應，此有台灣尖端先進生技醫藥股份有限公司98年8月5日濫
    用藥物檢驗報告（尿液檢體編號：025531號）、臺北市政府
    警察局北投分局查獲煙毒（麻藥）案件尿液送驗紀錄簿影本
    各1 紙在卷可參。足見被告之自白確與事實相符，本件事證
    明確，被告犯行洵堪認定。
三、新舊法比較：
    按行為後法律有變更者，適用行為時之法律。但行為後之法
    律有利於行為人者，適用最有利於行為人之法律，刑法第2
    條第1 項定有明文。又比較時應就罪刑有關之共犯、未遂犯
    、想像競合犯、牽連犯、連續犯、結合犯，以及累犯加重、
    自首減輕暨其他法定加減（如身分加減）與加減例等一切規
    定，綜其全部罪刑之結果而為比較（最高法院95年第8 次刑
    事庭會議一、(四)之決議要旨參照）。查被告行為後，毒品
    危害防制條例業經總統於98年5月20日以華總一義字第09800
    125141號公布修正。按法規之制定與法規之修正，如有特定
    生效日之必要者，依中央法規標準法第14條或第20條第2 項
    準用第14條之規定，應分別特定施行日期。法規制定或前次
    修正，基於特殊因素所特定之施行日期，並不適用於日後修
    正或再次修正之條文。法律之制定或修正，若未明定施行日
    期者，中央法規標準法雖未規定應自何時生效，然法律既經
    制定或修正並經總統公布，自應依一般原則，自公布日起算
    至第3日發生效力（中央法規標準法第13條參照）。而98年5
    月20日修正公布之毒品危害防制條例部分條文，並未特定其
    施行日期。雖該條例於制定時，於第36條規定：「本條例自
    公布後6 個月施行。」其立法理由謂：「一、依修正草案第
    2條第3項規定，法務部需會同衛生署成立審議委員會每3 個
    月定期檢討調整毒品之分級及品項，而本次新增第4 級毒品
    ，有需要在新法施行前先經該審議會檢討後再調整公布，爰
    預留6 個月緩衝期，以利處理。二、依本條例新修正之規定
    ，有必要再訂定相關子法及修正相關法規，以配合本條例之
    施行，故亦有需要預留適當緩衝期，以利訂頒相關子法及相
    關法規之配合修正。」足徵前開條例第36條之規定，顯係因
    應該次（指92年7月9日）修正之需，始預留適當之緩衝期，
    。從而，98年5 月20日修正公布之毒品危害防制條例應依一
    般原則，自公布日起算至第3 日發生效力，是本次修正公布
    之毒品危害防制條例應自98年5 月22日起施行，茲就比較情
    形分述如下：
  (一)毒品危害防制條例第8條第1項有關轉讓第一級毒品之處罰規
    定，並未修正，自無庸為新舊法之比較。
  (二)毒品危害防制條例第17條有關減輕其刑之規定，修正前毒品
    危害防制條例第17條原規定「犯第4條第1項至第4項、第5條
    第1項至第5項前段、第6條第1項至第4項、第7條第1項至第4
    項、第8條第1項至第4項、第10條或第11條第1項、第2 項之
    罪，供出毒品來源，因而破獲者，得減輕其刑。」修正為「
    （第1項）犯第4條至第8 條、第10條或第11條之罪，供出毒
    品來源，因而查獲其他正犯或共犯者，減輕或免除其刑。（
    第2項）犯第4條至第8 條之罪於偵查及審判中均自白者，減
    輕其刑。」比較修正前、後之規定，可知依修正前之規定，
    被告縱於偵查及審判中均自白，亦不得減輕其刑，然依修正
    後第17條第2 項之規定，被告如於偵查及審判中均自白，即
    可減輕其刑，自以修正後毒品危害防制條第17條之規定有利
    於被告。
  (三)綜合上述各條文修正前、後規定之比較，修正前之規定整體
    而論較不利於被告，揆諸前揭最高法院決議所揭示之罪刑綜
    合比較原則，依刑法第2條第1項但書之規定，自應整體適用
    修正後即現行毒品危害防制條例之規定處斷。
四、核被告所為，係犯毒品危害防制條例第8條第1項之轉讓第一
    級毒品罪。被告有事實欄所載之前案及執行資料，有臺灣高
    等法院被告前案紀錄表1 紙在卷可資佐憑，其受徒刑之執行
    完畢後，5 年以內故意再犯本件有期徒刑以上之罪，為累犯
    ，應依刑法第47條第1 項之規定加重其刑。又被告於偵查及
    審判中均自白犯行，應依毒品危害防制條例第17條第2 項之
    規定減輕其刑。被告有上開刑之加重、減輕事由，應依法先
    加後減之。爰審酌被告自身染有施用毒品惡習，於購入第一
    級毒品海洛因後，經楊山弘以電話向其要求提供第一級毒品
    海洛因以供施用，竟允諾而將第一級毒品海洛因無償轉讓與
    楊山弘施用，再參酌其犯罪之動機、目的、手段及對於社會
    治安所產生之危害程度等一切情狀量處如主文所示之刑，以
    示懲儆。至扣案之含有第一級毒品海洛因成分之白色粉末1
    包、含有第二級毒品甲基安非他命成分之淺黃色晶體8 包及
    香菸1支等物品，係被告於98年8月3 日下午某時許，在臺北
    縣蘆洲市某處向綽號「空仔」之姓名年籍不詳之人購買而得
    一情，業經被告於警詢中陳述綦詳，是上開扣案物品核與被
    告所為本件犯行並無直接之關聯，爰不予宣告沒收，附此敘
    明。
據上論斷，應依刑事訴訟法第273條之1、第299條第1項前段，毒
品危害防制條例第8條第1項、第17條第2 項，刑法第11條前段、
第47條第1項，判決如主文。
本案經檢察官盧姿如到庭執行職務
中    華    民    國    99    年    5     月    28    日
                  刑事第十八庭  法  官  彭慶文
上正本證明與原本無異。
如不服本判決應於收受送達後10日內向本院提出上訴書狀，並應
敘述具體理由；其未敘述上訴理由者，應於上訴期間屆滿後20日
內向本院補提理由書（均須按他造當事人之人數附繕本）「切勿
逕送上級法院」。
                                書記官  陳怡君
中    華    民    國    99    年    5     月    31    日
附錄法條：
毒品危害防制條例第8條
轉讓第一級毒品者，處1年以上7年以下有期徒刑，得併科新臺幣
1百萬元以下罰金。
轉讓第二級毒品者，處6月以上5年以下有期徒刑，得併科新臺幣
70萬元以下罰金。
轉讓第三級毒品者，處3年以下有期徒刑，得併科新臺幣30 萬元
以下罰金。
轉讓第四級毒品者，處1年以下有期徒刑，得併科新臺幣10 萬元
以下罰金。
前四項之未遂犯罰之。
轉讓毒品達一定數量者，加重其刑至二分之一，其標準由行政院
定之。

司法院資訊處製作；財團法人民間司法改革基金會備份。
